臺灣高等法院高雄分院刑事判決　　　　　九十一年度上訴字第一八六四號
　　上　訴　人　臺灣高雄地方法院檢察署檢察官
　　被　　　告　乙○○
　　選任辯護人　顏宏斌
　　被　　　告　甲○○
右上訴人因被告違反公職人員選舉罷免法案件，不服臺灣高雄地方法院九十一年度訴
字第二０九四號，中華民國九十一年九月十二日第一審判決（起訴案號：臺灣高雄地
方法院檢察署九十一年度選偵字第六六號、第九十一年度選偵字第一一二號）提起上
訴，本院判決如左：
    主  文
原判決關於乙○○、甲○○部分撤銷。
乙○○共同連續對於有投票權之人，交付賄賂，而約其投票權為一定之行使，處有期
徒刑捌月，褫奪公權貳年。扣案之賄款新台幣五百元紙鈔貳張、ＧＡＩＮＥＲ１８威
士忌洋酒參瓶均沒收。
甲○○共同連續對於有投票權之人，交付賄賂，而約其投票權為一定之行使，累犯，
處有期徒刑陸月，如易科罰金，以參佰元折算壹日，褫奪公權貳年。扣案之賄款五百
元紙鈔貳張、ＧＡＩＮＥＲ１８威士忌洋酒參瓶均沒收。
    事  實
一、乙○○為高雄市前金區長興里第六屆里長登記第三號之候選人，為求順利當選，
    竟與前曾於民國八十六年間，因違反著作權法案件，經原審法院判處有期徒刑三
    月確定，並於八十七年十月二十二日執行完畢之甲○○，及邵高聳共同基於對有
    投票權人交付賄賂，約定投票予乙○○之概括犯意聯絡及行為分擔，自九十一年
    五月間某日起，除分由甲○○在高雄市○○路與新盛一街口，交付八瓶ＧＡＩＮ
    ＥＲ１８威士忌洋酒予邵高聳收受，並囑其致贈送予高雄市○○區○○里○○○
    路九十三號大樓內有意支持乙○○之選民，邵高聳遂隨即連續將其中五瓶洋酒分
    送予該棟大樓之住戶，並將剩餘三瓶自行留存外，甲○○及邵高聳二人又於六月
    一日晚間，連袂前往選民宋桂蘭、康忠豪及陳蕭阿升各位於高雄市○○區○○里
    ○○○路九十三號六樓之七、七樓之五住處，以每張選票新台幣五百元之代價，
    分別交付賄款予陳蕭阿升及宋桂蘭之女康雯玲各一千元，並由甲○○當面囑託投
    票予三號候選人乙○○後離去。另乙○○於翌日十一時許，則駕駛車號ＸＯ─八
    ００五號豐田廠牌紅色自小客車，自行前往劉茂勝位於高雄市○○區○○里○○
    ○街八號住處，交付ＧＡＩＮＥＲ１８威士忌洋酒一瓶予劉茂勝，並要求其投票
    支持。嗣經民眾持前開五百元紙鈔二張、ＧＡＩＮＥＲ１８威士忌洋酒一瓶檢舉
    後，於六月三日十六時三十分許，由高雄市政府警察局新興分局員警持搜索票至
    乙○○、邵高聳住處執行搜索，扣得ＧＡＩＮＥＲ１８威士忌洋酒二瓶及非賄選
    用之、乙○○里長選舉宣傳單一紙、長興里里民名冊一份等物，及邵高聳自行供
    述與甲○○交付賄賂之經過，始察悉上情。甲○○亦於偵查中自白。
二、案經臺灣高雄地方法院檢察署檢察官指揮高雄市政府警察局新興分局、法務部調
    查局高雄市調查處偵查後起訴。
    理  由
一、右揭事實，業據被告甲○○及已判決確定之邵高聳於警偵訊及原審審理時供承不
    諱，乙○○於原審及本院審理時，亦坦白承認。且互核一致，而被告二人及邵高
    聳交付賄賂等節，並經證人陳蕭阿升、康忠豪、康雯玲、宋桂蘭及劉茂勝等人證
    述明確，復有ＧＡＩＮＥＲ１８威士忌洋酒三瓶、五百元紙鈔二張扣案可稽，再
    酌以卷附九十一年五月三十一日至六月三日被告邵高聳與甲○○、乙○○與甲○
    ○間，就如何發放賄選物品之方式、時間於電話中為詳細討論之通訊監察譯文一
    紙，足認被告二人之任意性自白核與事實相符，而得為論罪之依據，事證明確，
    渠等犯行堪予認定。
二、核被告乙○○、甲○○對於有投票權之人，交付賄賂，而約其投票權為一定之行
    使，所為係犯公職人員選舉罷免法第九十條之一第一項之投票行賄罪。被告二人
    與邵高聳就犯公職人員選舉罷免法第九十條之一第一項之投票行賄罪間，有犯意
    聯絡及行為分擔，均應論以共同正犯。又渠等先後多次交付賄賂之行為，時間緊
    接，犯罪構成要件相同，顯係出於概括之犯意為之，為連續犯，應依刑法第五十
    六條之規定以一罪論，並加重其刑。另被告甲○○前曾於八十六年間，因違反著
    作權法案件，經原審判處有期徒刑三月確定，並於八十七年十月二十二日執行完
    畢乙節，並有臺灣高等法院被告全國前案紀錄表一紙在卷可按，其於刑之執行完
    畢後五年內，再犯有期徒刑以上之本罪，為累犯，應依法遞加重其刑。被告甲○
    ○於警偵訊時自白，應依公職人員罷免法第九十條之一第五項規定減輕其刑。原
    審據以論罪科刑，固非無見，但對於扣案之宣傳單及里民名冊，係候選人即被告
    乙○○競選時所用之物，被告並未供稱該二物品係用以賄選，且起訴書及原審判
    決亦未認定此二物品如何供賄選之用，原審併予沒收，即有未洽，且對甲○○未
    依法減輕其刑，亦有不當，再賄選行為，敗壞選風，影響民主政治正常發展甚巨
    ，原審從寬量刑，亦嫌輕縱，檢察官上訴執此指摘原判決此部分不當，為有理由
    ，應予撤銷改判。爰審酌選舉乃民主政治之重要基石，被告乙○○竟不思以政見
    、才識、操守來爭取選民之認同，圖以交付賄賂之方式謀求勝選，使表徵民主社
    會之選舉制度運作產生嚴重影響，而被告甲○○昧於事理，為使支持之侯選人順
    利當選，竟以違法犯紀之方式從事買票行為，所為均屬非是，及其他一切情狀，
    分別量處如主文第二、三項所示之刑，並依法宣告褫奪公權各二年，另起訴書對
    被告乙○○求刑一年六月，然被告年歲已高，短期自由刑已足收警惕及教化之效
    ，要無量處一年六月徒刑之必要；又起訴書求對被告甲○○為緩刑之宣告，然該
    被告係累犯，不符宣告緩刑要件，併此敘明，末查扣案之被告等所交付之賄款五
    百元紙鈔二紙，ＧＡＩＮＥＲ１８威士忌洋酒三瓶，併依公職人員選舉罷免法第
    九十條之一第三項之規定宣告沒收。至被告等交付陳蕭阿升等人之二千元賄款及
    洋酒六瓶，並未扣案，且無證據證明尚屬存在，爰不併為沒收之諭知，附此敘明
    。
據上論斷，應依刑事訴訟法第三百六十九條第一項前段、第三百六十四條、第二百九
十九條第一項前段，公職人員選舉罷免法第九十條之一第一項、第三項、第五項、第
九十八條第三項，刑法第十一條前段、第二十八條、第五十六條、第三十七條第二項
、第四十一條第一項前段、第四十七條，罰金罰鍰提高標準條例第第二條，判決如主
文。
本案經檢察官王登榮到庭執行職務。
中      華      民      國    九十一    年     十二     月    二十四    日
                              臺灣高等法院高雄分院刑事第九庭
                                  審判長法官  張明松
                                        法官  任森銓
                                        法官  江泰章
右正本證明與原本無異。
如不服本判決應於收受本判決後十日內向本院提出上訴書狀，其未述上訴理由者，
並得於提起上訴後十日內向本院補提理由書狀（均須按他造當事人之人數附繕本)「
切勿逕送上級法院」。
                       書記官  郭榮芳
中    華    民    國     九十一     年      十二      月     二十五   日
附錄本判決論罪之法條：
公職人員選舉罷免法九十條之一：
對於有投票權之人，行求期約或交付賄賂或其他不正利益，而約其不行使投票權或為
一定之行使者，處五年以下有期徒刑，得併科新台幣四十萬元以上四百萬元以下罰金
。
預備犯前項之罪者，處一年以下有期徒刑。
預備或用以行求期約或交付之賄賂，不問屬於犯人與否，沒收之。
犯第一項或第二項之罪，於犯罪後六個月內自首者，減輕或免除其刑；因而查獲候選
人為共犯者免除其刑。
犯第一項或第二項之罪，在偵查中自白者，減輕其刑；因而查獲候選人為共犯者，減
輕或免除其刑。
                                                                        Ｆ
